【裁判字號】    90,上訴,556
【裁判日期】    900629
【裁判案由】    誣告
【裁判全文】
臺灣高等法院臺南分院刑事判決         九十年度上訴字第五五六號          Ｃ
      上  訴  人
      即  被  告  甲  ○  ○
右上訴人因誣告案件，不服中華民國九十年三月廿三日臺灣雲林地方法院九十年度訴
字第八九號第一審判決（起訴案號：臺灣雲林地方法院檢察署九十年度偵字第四三五
號），提起上訴，本院判決如左：
      主      文
上訴駁回。
      事      實
一、甲○○與乙○○係翁媳關係，因甲○○之子林國照受傷，喪失自理生活能力，而
    乙○○復於此時請求與林國照離婚，致甲○○心生不滿，明知乙○○未有傷害甲
    ○○，竟意圖使乙○○受刑事處分，捏詞指訴乙○○於民國（下同）八十八年七
    月十九日下午三時廿分許，因妨害家庭案件至台灣雲林地方法院檢察署開庭，開
    庭前，趁甲○○協同林國照如廁，行至走廊未及注意時，乙○○由甲○○身後趨
    前，掌摑甲○○右耳，致甲○○受有右耳感音神經性聽障，平均聽力喪失九十分
    貝以上，並於八十八年八月三日，向台灣雲林地方法院檢察署提出傷害告訴，誣
    告乙○○涉犯傷害罪嫌，致乙○○遭台灣雲林地方法院檢察署檢察官偵辦。
二、案經乙○○訴由台灣雲林地方法院檢察署檢察官偵查起訴。
      理      由
一、訊據上訴人即被告甲○○否認上開犯行，辯稱：伊於八十八年七月十九日至台灣
    雲林地方法院檢察署開庭，在開庭前上洗手間，乙○○摑打伊右耳，致伊聽力喪
    失，乙○○打伊前，其雙耳聽力係正常云云。
二、經查：
  (一)右揭事實，業據告訴人乙○○於原審偵審中指訴明確，核與證人即乙○○之子林
    宗緯於偵查中證稱：爺爺帶伊父親至廁所時，一直罵伊母親，伊母親並沒有打爺
    爺等語相符（詳一○一一號偵查卷第七一頁背面），顯然告訴人當時並無毆打被
    告之情事。
  (二)又被告對乙○○提出傷害告訴時，雖提出嘉義基督教醫院診斷書一紙作為論據。
    然偵查中經檢察官向該醫院查詢結果函稱：「病人甲○○於八十八年七月廿三日
    初次至本院就醫，自述外傷後聽力障礙，當時未見其耳部有明顯外傷」等語，此
    有該院八十八年八月廿七日（八八）嘉基醫字第七四一號函在卷可證（詳一一○
    一號偵查卷五八頁）。嗣檢察官又就被告右耳外傷是是否掌摑所致一節，再函詢
    該醫院，依該院八十八年八月十三日（八八）嘉基醫字第六九八號函示：「病患
    甲○○聽力喪失程度，已達重大不治程度，但本院檢查無法證明該病患聽力損失
    ，係外力造成。又依據病患相關症狀與病史，該病患聽力損失，幾無可能係外力
    所造成」等語（詳一一○一號偵查卷五六頁）。以此觀之，被告喪失聽力，顯然
    不是遭他人外力打擊所致，彰彰明甚。則被告辯稱：因告訴人打伊兩耳，致其聽
    力受損云云，顯然不實。
  (三)被告於偵查中雖舉證人林國照及李蘇採玉，以實其說。然證人林國照於偵查中供
    稱：乙○○在廁所打其父親耳朵，其父親耳朵有流血云云。但證人林國照因通姦
    案與其妻即告訴人乙○○有民刑事訴訟糾紛在案，是其陳述，恐有偏頗之虞，其
    陳述是否真實，顯令人生疑。又被告當時確未受有明顯外傷，致有流血現象，亦
    據當日執勤法警丁天舜於偵查中證述明確（詳一一○一號偵查卷七一頁）。而丁
    天舜與被告素不相識，亦無仇隙，應無誣陷被告之必要，證人丁天舜供詞自屬可
    信。依此林國照前開證詞，與丁天舜證詞顯然不同。則林國照所供即有瑕疵，自
    不能執為有利被告之認定。
  (四)再據證人即案發當日載送被告之駕駛李蘇採玉於偵查中證述：伊當時正巧上廁所
    ，見乙○○打甲○○頭部，似打耳邊好幾下，伊因見甲○○似無異樣，未予理會
    ，然甲○○上車時，伊見到甲○○有流血現象云云，此亦與前開證人丁天舜證稱
    被告開庭時並無流血情形不符。且被告於告訴狀及第一次庭訊時，僅指出證人林
    國照係目睹被告遭乙○○毆打經過之人，而未提及證人李蘇採玉，其事後在偵查
    中第二次庭訊時，始提出李蘇採玉目睹此事，則李蘇採玉所言是否屬實，即有可
    疑，當不能採為有利被告之證據。綜上，被告明知告訴人未於右揭時地，以掌毆
    打被告，致其右耳感音神經聽障，竟設詞誣指而向台灣雲林地方法院檢察署提出
    傷害告訴，有被告所提告訴狀一份在卷可憑（詳一○一一號他字偵查卷五一至五
    三頁），本件事證已明，被告意圖使告訴人受刑事處分而誣告之犯行，堪以認定
    。
三、被告甲○○意圖使告訴人乙○○受刑事處份，向該管公務員誣告犯罪，核其所為
    ，係犯刑法第一百六十九條第一項誣告罪。
四、原審以被告罪證明確，因予適用刑法第一百六十九條第一項、第七十四條第一款
    規定，並審酌被告並無犯罪紀錄，素行良好，與告訴人係翁媳關係，祇因其子林
    國照受傷後喪失自理生活能力，而告訴人又於此時要求離婚，致心生不滿，而犯
    本件之罪，被告犯罪動機，顯可憫恕。且本案證人皆為雙方至親，為顧念其等親
    情和諧，應予從輕量刑，予被告自新機會等一切情狀，量處被告有期徒刑四月。
    併敘明被告前未曾受有期徒刑以上刑之宣告，有台灣高等法院被告全國前案紀錄
    表及台灣雲林地方法院檢察署刑案資料查註紀錄表各乙份在卷可稽，被告因一時
    失慮，致觸刑章，經此刑之宣告，當知所警惕，無再犯之虞，認所宣告之刑，以
    暫不執行為適當，因併予宣告緩刑二年，以啟自新。本院經核原判決，認事用法
    ，均無違誤，量刑亦稱妥適。被告上訴意旨，否認犯罪，並指摘原判決不當，自
    無可取，為無理由，應予駁回。
據上論斷，應依刑事訴訟法第三百六十八條，判決如主文。
本案經檢察官羅清溪到庭執行職務。
中    華    民    國      九十      年      六      月      廿九        日
                                  臺灣高等法院臺南分院刑事第五庭
                                      審判長法官  茆    臺    雲
                                            法官  蔡    長    林
                                            法官  董    武    全
右正本證明與原本無異。
如不服本判決，應於判決送達後十日內向本院提出上訴狀，其未敘述理由者並應於提
出上訴狀後十日內向本院補提理由書（應附繕本)。
                                      法院書記官  黃    全    忠
中    華    民    國      九十      年      七      月      三          日
附錄法條：
刑法第一百六十九條第一項：意圖他人受刑事或懲戒處分，向該管公務員誣告者，處
                          七年以下有期徒刑。


司法院資訊處製作；財團法人民間司法改革基金會備份。
